臺灣新北地方法院刑事判決
111年度原訴字第16號
公  訴  人  臺灣新北地方檢察署檢察官
被      告  劉凱威



選任辯護人  吳伯昆律師（法律扶助律師）
被      告  林辰  


                    （現另案於法務部矯正署臺北看守所羈押中）
選任辯護人  蔡政峯律師（法律扶助律師）
上列被告等因強盜等案件，經檢察官提起公訴（110年度偵字第4
4413號卷、111年度偵緝字第307號），本院判決如下：
    主  文
己○○共同犯剝奪他人行動自由罪，處有期徒刑陸月，如易科罰金
，以新臺幣壹仟元折算壹日；又共同犯傷害罪，處有期徒刑陸月
，如易科罰金，以新臺幣壹仟元折算壹日；又幫助犯詐欺取財罪
，處有期徒刑肆月，如易科罰金，以新臺幣壹仟元折算壹日，未
扣案之犯罪所得新臺幣貳佰元沒收，於全部或一部沒收或不宜執
行沒收時，追徵其價額。有期徒刑部分，應執行有期徒刑壹年貳
月，如易科罰金，以新臺幣壹仟元折算壹日。
甲○共同犯剝奪他人行動自由罪，處有期徒刑伍月，如易科罰金
，以新臺幣壹仟元折算壹日，未扣案之犯罪所得新臺幣肆仟元沒
收，於全部或一部沒收或不宜執行沒收時，追徵其價額；又共同
犯傷害罪，處有期徒刑伍月，如易科罰金，以新臺幣壹仟元折算
壹日。有期徒刑部分，應執行有期徒刑玖月，如易科罰金，以新
臺幣壹仟元折算壹日。
    事  實
一、緣己○○（所涉強制性交等犯行，經檢察官另為不起訴處分）
    於民國110年7月間透過網際網路而結識戊○○（所涉傷害等犯
    行，經檢察官另為不起訴處分），其自戊○○處聽聞丁○○涉對
    戊○○性侵，且持續遭丁○○騷擾等情事後，亟欲為戊○○出氣，
    並避免戊○○再受騷擾，遂請戊○○邀約丁○○於同年月22日晚間
    至戊○○位於新北市○○區○○路000號13樓（起訴書誤載為382號
    13，應予更正）住處碰面過夜，己○○則另聯絡友人甲○到戊○○上址住處樓下，並告以戊○○與丁○○間上開紛爭後，己○○及
    甲○即共同基於強制、剝奪他人行動自由之犯意聯絡，於同
    年月23日0時16分許戊○○帶同丁○○進入其住處1樓大廳時，己○○及甲○即尾隨在後，並與戊○○、丁○○搭乘同部電梯至戊○○
    上址樓層住處，再將丁○○拉進上址屋內不讓其離去，由己○○
    邊質問丁○○為何要對戊○○強制性交，己○○與甲○則另共同基
    於傷害之犯意聯絡，陸續以徒手、腳踹攻擊等方式毆打丁○○
    頭部、臉部及身體，復以鐵製飾品及手機充電線揮打而傷害
    丁○○，致使丁○○受有頭部外傷、微量蜘蛛網膜下出血、顏面
    多處挫擦傷、鼻出血、前胸、後背、四肢多處挫擦傷等傷害
    。其間己○○、甲○並承前強制犯意聯絡，拉扯丁○○之衣物，
    並以剪刀剪下丁○○之部分頭髮，要求丁○○寫下其自白有對戊○○強制性交等情節，再脅迫丁○○下跪並向戊○○道歉等無義務
    之事，再接續由己○○向丁○○接續恫稱因其性侵戊○○，要簽發
    面額（新臺幣）50萬元之本票才能走等語，致丁○○心生畏懼
    允諾簽發本票，但哀求減少本票面額，並提出其可另領出現
    金5,000元後，其即依己○○之指示，當場簽立面額為9萬5,00
    0元之本票1紙（下稱本案本票）及為坦承有性侵戊○○且承諾
    不再騷擾戊○○之自白書，而行上開無義務之事。己○○、甲○
    見丁○○已簽發本票及得其承諾，方於同（23）日4時17分許
    起帶同丁○○離開戊○○住處，並一同行至附近之便利超商，由
    甲○進入便利超商內監控丁○○提款，己○○則在外等候，待丁○○提領帳戶內5,000元款項並交給甲○，己○○及甲○始同意丁○○
    離去，並因丁○○哀求需錢吃飯，因而返還1,000元與丁○○。
二、己○○依一般社會生活之通常經驗及其個人智識閱歷，可知悉
    將自己之手機門號隨意交與其本身並無合理信賴關係之第三
    人使用，可能幫助他人利用該門號從事如詐欺等不法財產犯
    罪，仍基於縱令上開結果發生亦不違背其本意之幫助詐欺取
    財之不確定故意，於民國109年4月15日在台灣大哥大股份有
    限公司三峽北大門市（起訴書原載不詳時間地點，爰予特定
    ），將其所申辦之手機門號0000000000號（下稱本案門號）
    ，以200元為代價，提供予真實姓名年籍不詳暱稱「維維」
    之人使用。嗣真實姓名年籍不詳而自稱「林詠呈」之人，於
    109年11月間，多次以本案門號撥打電話予乙○，假冒買賣靈
    骨塔及辦理節稅人員，向乙○佯稱：可以幫乙○賣掉靈骨塔，
    並可以介紹金主透過代書「游先生」以民間貸款方式，先行
    幫乙○支付部分款項云云，致乙○陷於錯誤，於同年11月底某
    日，答應與「林詠呈」簽約，並於契約上明訂「林詠呈」將
    於同年12月23日前，將乙○所有之靈骨塔賣掉後並將獲利款
    項交付乙○。後於同年12月3日，「林詠呈」與賴姓司機，前
    往乙○住處搭載乙○及乙○配偶，復前往新店區市公所辦理印
    鑑證明，再前往新北市板橋地政事務所辦理房屋貸款設定，
    末至新北市○○區○○路00號辦理貸款取得現金129萬5,000元後
    ，乙○即將上開款項交給「林詠呈」，「林詠呈」收受後即
    向乙○佯稱要回公司辦理即離去，惟嗣後乙○始終無法聯繫「
    林詠呈」，始知受騙。
三、案經丁○○、乙○分別訴由新北市政府警察局三峽分局、板橋
    分局移送臺灣新北地方檢察署檢察官偵查起訴。　　
    理  由
一、證據能力：
　㈠按被告以外之人於審判外之言詞或書面陳述，除法律有規定
    外，不得作為證據；被告以外之人於檢察事務官、司法警察
    官或司法警察調查中所為之陳述，與審判中不符時，其先前
    之陳述具有較可信之特別情況，且為證明犯罪事實存否所必
    要，得為證據，刑事訴訟法第159條第1項、第159條之2分別
    定有明文。查證人即告訴人丁○○於警詢之證述，係屬被告以
    外之人於審判外之陳述，為傳聞證據，其於警詢中所述與其
    於本院審理中證述之主要梗概約略一致，是此部分即與刑事
    訴訟法第159條之2規定不符，復經被告甲○及其辯護人爭執
    其等警詢證述之證據能力，是證人丁○○於警詢之證述，因不
    符前揭傳聞證據得例外作為證據之規定，對被告甲○而言無
    證據能力。又被告甲○及辯護人雖另爭執證人即共同被告己○○於警詢時所為陳述之證據能力云云，惟本院以下並未以此
    部分陳述作為認定被告甲○犯罪之證據，爰不論述其證據能
    力，併予敘明。
　㈡另按被告以外之人於審判外之陳述，雖不符刑事訴訟法第159
    條之1至第159之4之規定，而經當事人於審判程序同意作為
    證據，法院審酌該言詞陳述或書面陳述作成時之情況，認為
    適當者，亦得為證據；又當事人、代理人或辯護人於法院調
    查證據時，知有第159條第1項不得為證據之情形，而未於言
    詞辯論終結前聲明異議者，視為有前項之同意，刑事訴訟法
    法第159條之5第1項、第2項定有明文。本案除上開爭執部分
    外，對於其餘被告以外之人於審判外之陳述，經本院提示上
    開審判外陳述之內容並告以要旨，被告己○○及其辯護人同意
    作為證據，被告甲○及辯護人則均不爭執，亦均未於言詞辯
    論終結前對該等審判外陳述之證據資格聲明異議（見本院卷
    一第242頁、第268頁、本院卷二第84頁至第88頁），則被告
    己○○既已表示同意此部分證據有證據能力，亦應視為被告甲○已有將該等審判外陳述作為證據之同意，且經審酌各該供
    述證據作成之客觀情狀，並無證明力明顯過低或係違法取得
    之情形，復為證明本案犯罪事實所必要，認為以之作為證據
    應屬適當，應有證據能力。
　㈢另本院後述所引用之其餘非供述證據，經本院依法當庭提示
    令其辨認外，復無證據足證係公務員違背法定程序所取得，
    且當事人亦未表示反對意見，而為證明本案犯罪事實所必要
    ，亦得作為本案證據。
二、認定事實所憑之證據及理由：　　
  ㈠事實欄一部分：  
　⒈此節事實，業據被告己○○於偵查、偵查中本院羈押訊問、本
    院訊問、準備程序及審理中（見110年度偵字第44413號卷【
    下稱偵44413卷】二第50頁至第54頁、第62頁反面至第63頁
    反面、第123頁至第124頁、第150頁反面至第151頁、第178
    頁至第180頁、本院卷一第96頁至第99頁、第241頁、第642
    頁至第654頁、本院卷二第91頁），以及被告甲○於偵查、本
    院準備程序及審理中（見偵44413卷二第35頁至第40頁、第1
    29頁至第131反面、本院卷一第265頁至第267頁、本院卷二
    第71頁至第83頁、第91頁），均坦承不諱，且有證人即告訴
    人丁○○於偵訊及本院審理中之證述（見偵44413卷一第11頁
    至第13頁、第51頁至第52頁反面、第102頁至第103頁、本院
    卷一第565頁至第587頁）、證人戊○○於警詢、偵訊及本院審
    理中之證述（見偵44413卷一第3頁至第6頁、偵44413卷二第
    23頁至第27頁、第70頁至第73頁、第146頁反面至第148頁反
    面、本院卷一第482頁至第502頁）可參，且有佛教慈濟醫療
    財團法人台北慈濟醫院診斷證明書、ATM提款明細、本案本
    票及告訴人書面字條影本、社區、路口及便路商店監視器影
    像畫面、丁○○與戊○○間之訊息對話紀錄、丁○○案發時所穿著
    衣物血跡及傷勢照片、戊○○與被告己○○間之通話對話譯文、
    本院111年5月11日勘驗筆錄及附件擷圖畫面、google地圖街
    景畫面（見偵44413卷一第18頁至第28頁反面、第56頁至第5
    7頁、第61頁至第99頁、第102頁至第142頁、第144頁至第17
    9頁、偵44413卷二第77頁至第86頁、第134頁反面至第138頁
    、本院卷一第322頁至第326頁、第329頁至第349頁、第351
    頁至第353頁）在卷可憑，足認被告2人前揭任意性之自白與
    實情相符，堪可採信，並有上開其他事證可為憑佐，此節事
    實，堪以認定。
　⒉公訴意旨雖另謂被告2人因見丁○○遭其等剝奪行動自由、毆打
    及脅迫後，意思自由已遭壓制而不敢抵抗，而萌生強盜之犯
    意聯絡，帶同丁○○至便利超商提款5,000元等部分，係涉犯
    強盜罪嫌云云。惟按刑法上搶奪、強盜等罪所謂之意圖不法
    所有，必行為人自知對於該項財物並無法律上正當權源，圖
    以巧取掠奪之手段，占為己有，始與故意之條件相當，若行
    為人自信確有法律上正當所有之原因，縱其取物之際，手段
    涉於不法，仍與搶奪、強盜等罪之意思要件不合（最高法院
    92年度台上字第5043號判決意旨參照）；至被告主觀上有無
    不法所有意圖，不以上開債務依民事法律關係詳為認定後，
    確有存在為必要，若被告主張有所本，且不違經驗法則即可
    （最高法院106年度台上字第3557號判決意旨參照）。是被
    告2人就本案事實欄一中所獲取之財物究有無不法所有意圖
    ，實為被告2人是否涉嫌強盜犯行之前提，然查：
　　⑴證人丁○○於偵查及本院審理中均證稱，其被恫稱不簽就不
      能離開，故遭脅迫簽下本票及嗣後到便利商店提款5,000
      元等情節（見偵44413卷一第51頁反面至第52頁、偵44413
      卷二第102頁反面至第103頁、本院卷一第568頁至第574頁
      、第576頁至第581頁、第583頁至第586頁），於本院審理
      中並證稱：在戊○○家裡，我被被告2人毆打，要我跪下，
      己○○說我性侵他老婆還是女友，他直接斷定我強姦戊○○，
      他先要我寫下我強姦戊○○，再來才要我簽本票。一開始己○○是先說要不要50萬元和解，我說50萬元我付不出來，30
      萬元我也付不出來，最後我說10萬元可不可以，他才同意
      ，他說要簽完本票才能走。中間討論過程，他還要我拿錢
      出來，我就說我帳戶內好像還有5,000元，可否從裡面扣
      ，後續過程我忘了，因為我當時被打很慘，頭很暈，後續
      就是被告2人挾持我去領錢，我到超商提領了5,000元後，
      就被被告甲○搶走了，最後我有懇求他拿1,000元給我，因
      為我已經沒錢了。己○○跟我要50萬元時沒有提到他要的目
      的或用途，只有說給我簽本票，沒有提到是為了要補償戊○○、和解金或強姦賠償費等等，最後我們談成10萬元，包
      括9萬5,000元的本票及5,000元。但最後有說10萬元是要
      給戊○○的等語（見本院卷一第567頁至第574頁、第577頁
      至第580頁、第582頁至第585頁）。
　　⑵是從證人丁○○上開證述可知，被告己○○係因丁○○與戊○○間
      之性侵紛爭，始夥同被告甲○毆打丁○○，及剝奪丁○○之行
      動自由，並強制丁○○寫下自白及下跪向戊○○道歉與簽發本
      票等行為。證人丁○○雖證稱被告己○○向其索討50萬元時，
      並沒有提到和解金或係要補償戊○○等話語，但從其證稱當
      晚最後有提到10萬元是要給戊○○的等語（見本院卷一第57
      9頁至第580頁），及參以丁○○在簽發本票前所簽立的書面
      字條內容略為：「我丁○○從110年7月23日起，往後再騷擾
      戊○○，此本票就永遠無效，只要一次就歸還本票上的金額
      」、「立此票是因為我丁○○性侵戊○○」等語，有該字條書
      面影本在卷可參（見偵44413卷一第20頁），益徵被告己○○要丁○○簽發本票之目的，確實係為了替戊○○取得丁○○同
      意不再騷擾戊○○之承諾，此與證人戊○○於警詢及偵查中均
      證稱：被告2人和告訴人離開時，被告己○○有交給我1張9
      萬5,000元的本票，說是要保障我的安全，告訴人若以後
      再來我家強姦或騷擾我，這張本票才會有效力，之後他們
      3人就離開了等語（見偵44413卷一第4頁反面至第5頁、偵
      44413卷二第72頁、本院卷一第484頁至第485頁、第489頁
      、第498頁、第500頁）相符，是被告己○○取得丁○○所簽發
      之上開本票後，確實將之交給戊○○，而未與被告甲○將該
      本票據為己有甚明。則被告2人主觀上既係因戊○○與丁○○
      間之性侵紛爭，而自信有替戊○○爭取適當之保障與彌補之
      正當事由，自難謂其等對該本票存有何等不法所有意圖。
　　⑶又參以證人丁○○前揭證述亦知，被告己○○原係向其索取50
      萬元，經其討價還價後，雙方始同意金額降為10萬元，其
      間並因丁○○提出其帳戶內或有5,000元可提領，因此本票
      面額才會記載為扣除5,000元後之9萬5,000元金額，此與
      該本票影本面額確係記載9萬5,000元（見偵44413卷一第2
      0頁）及丁○○事後提領金額亦係5,000元（偵44413卷一第1
      9頁），合計後恰好為10萬元等節相符，堪可認定。故被
      告2人雖有另行帶同丁○○前往便利超商提領5,000元現金之
      情事，但此5,000元現金既原屬被告2人所欲替戊○○爭取10
      萬元保障與彌補當中之一部分，是以被告2人於丁○○提領
      現金時，難認就此部分現金存有何等不法所有意圖，並未
      見有公訴意旨所指之另行萌生強盜犯意聯絡之情形出現。
　　⑷另有關丁○○所提領及已交付之5,000元，扣除其後來因哀求
      需款生活而取回之1,000元後之剩餘4,000元，依被告甲○
      所述，雖係在其占有之下，但被告甲○於偵查中供稱：此4
      ,000元原本是要給戊○○，但因她不收，己○○在社區交誼廳
      就拿了其中1,000元，我拿剩下3,000元，戊○○還有另外給
      我3,000元或3,600的紅包等語（見偵44413卷二第37頁、
      第130頁反面至第131頁）；於本院準備程序中供稱：因為
      丁○○有提到他帳戶有錢，可以把錢領出來，所以我跟己○○
      及丁○○一起離開，丁○○跟我一起去便利商店領錢好把錢交
      給戊○○，領出後，因為丁○○說他沒錢吃飯，我就還他1,00
      0元，他就走了，我就走回社區交誼廳，己○○在那裡跟我
      說戊○○不要這個錢，他拿了1,000元走，我跟己○○上樓要
      把剩下的3,000元給戊○○，戊○○就叫我把錢拿走，還另外
      包3,000元的紅包給我，我就先走了等語（見本院卷一第2
      67頁），足認被告甲○於偵查及本院準備程序中皆供稱其
      帶丁○○去便利商店所領出的5,000元，扣除還給丁○○的1,0
      00元後，剩下的4,000元仍亦係要交給戊○○，僅係事後返
      回時因戊○○拒收而未將4,000元交與戊○○等情明確，此情
      核與證人丁○○前揭證稱當晚最後有提到10萬元是要給戊○○
      的等語吻合，亦與本院勘驗路口監視器，被告己○○（畫面
      中之C男）、甲○（畫面中之B男）與丁○○（畫面中之D男）
      自便利商店離開後，被告己○○、甲○陸續往畫面左上角即
      戊○○所在住處大樓位置方向走去而消失在畫面中等情相符
      ，有本院111年5月11日勘驗筆錄及附件擷圖畫面、google
      地圖街景畫面及證人戊○○於本院審理中證述可憑（見本院
      卷一第326頁、第348頁至第349頁、第351頁至第352頁、
      第502頁），應堪認被告甲○上開供述有關其與被告己○○帶
      同丁○○領款時，尚存有將提領款項交給戊○○之意思，並屬
      可採，故難認被告2人於丁○○提款及取得提領款項5,000元
      時存有不法所有意圖。
　　⑸至於證人戊○○雖否認事後被告2人有再返回其住處要交給其
      剩下4,000元款項之情，惟證人戊○○本為本案中與告訴人
      丁○○間存有性侵紛爭之人，被告2人與丁○○間素不相識，
      不存有任何恩怨糾葛，現被告2人因其與丁○○間之紛爭而
      涉及傷害、剝奪他人行動自由、強制、甚或強盜等等不法
      行為，且證人戊○○於檢察官偵查期間亦被當作同案被告身
      分進行調查，是以證人戊○○之立場而言，自當力求能與被
      告2人撇清關係，故其證言中除有關被告2人有對丁○○為事
      實欄一之等等不法行為，因已有被告2人之自白及前開事
      證可佐外，而可採信外，其餘如涉及其自身有無涉及本案
      或其與被告2人間來往部分之證述，可信性均較為低，尚
      難逕採。
　　⑹另被告甲○於本院審理中以證人身分時證述時，雖一改前詞
      而陳稱：在戊○○住處時，我跟戊○○就談好丁○○要提款的5,
      000元她不要，就給我，算謝謝幫她。我跟己○○及丁○○就
      下去領錢，我沒有再回到戊○○家云云（見本院卷二第75頁
      、第78頁至第83頁），似指在戊○○已明確告知不需要丁○○
      提領的5,000元後，其與被告己○○2人明知此情卻仍帶同丁○○去提款，似表徵其與被告己○○2人對丁○○帳戶內款項存
      有不法所有意圖，而對被告己○○與自己為不利之陳述。然
      觀察從被告甲○於111年8月23日本院審理中作證之際，係
      發生在被告己○○於111年7月19日本院審理中作證之後，且
      被告甲○於上開日期作證時所另陳稱：戊○○說她有拿錢給
      丁○○，叫我幫她把錢收回來，這時己○○有阻止我，叫我不
      要去收這個錢。且己○○在我們下樓去超商之前，有拿錢給
      我叫我去買水和香菸，我有買，先前我在偵查中及準備程
      序中所講的是講錯了云云（見本院卷二第72頁至第83頁）
      ，對照被告己○○於111年7月19日於本院審理中以證人身分
      證述內容（見本院卷一第642頁至第654頁），明顯可見被
      告甲○於111年8月23日作證中所翻異前詞部分，均僅係在
      附和被告己○○111年7月19日作證之詞，可信性較低，且其
      上開翻異前詞後所為不利於己及被告己○○之陳述，縱屬可
      議，但除被告己○○曾為相類之供述外，並無其他事證可佐
      證其等此節所述較可採信，尚難單以被告2人所為不利於
      己之陳述即採為對其等不利之認定。
　　⑺綜上，有關被告2人就丁○○所提領之5,000元存有不法所有
      意圖云云，依卷內現有事證尚屬不能證明，故對被告2人
      尚難以強盜罪責相繩，公訴意旨此部分認定容有誤會。
  ⒊綜合上述，被告2人所涉犯事實欄一所載犯行事證明確，均堪
    認定，皆應依法論科
  ㈡事實欄二部分：
　　此節事實，據被告己○○於偵訊、本院訊問、準備程序及審理
    中供認不諱（見偵44413卷二第122頁反面至第123頁、第150
    頁至同頁反面、本院卷一第95頁、第238頁至第239頁、本院
    卷二第91頁），且有證人即告訴人乙○、凌文忠於警詢及偵
    訊時之證述可憑（見110年度偵字第23067號卷【下稱偵2306
    7卷】第3頁至第4頁反面、第8頁至第9頁、第61頁至第62頁
    ），並有通聯調閱查詢單、告訴人乙○提出之本院所屬民間
    公證人詹孟龍事務所公證書、借款契約書、本票、明細表、
    名片、與自稱「林詠呈」之人間對話紀錄、台灣大哥大股份
    有限公司110年9月2日法大字000000000號書函及檢附之基本
    資料查詢、預付卡申請書（見偵23067卷第19頁至第20頁、
    第22頁至第33頁、第49頁至第51頁）可憑。又被告己○○於本
    院準備程序中已供明其提供本案門號之時間及地點即為其申
    辦門號之日期及辦理門市地點，故對照前開預付卡申請書所
    示之日期及申辦門市，故此部分之時間、地點爰在不影響事
    實同一性之情況下特定如事實欄二所示，併此敘明。又本案
    門號乃記名申辦，被告己○○依其智識經驗，應可知悉如他人
    無故向其收集門號使用，此類人頭門號極可能淪為他人從事
    不法財產犯罪及阻斷檢警查緝之用，竟因貪圖200元之利益
    ，即恣意將本案門號交與和其本身並無合理信賴關係且真實
    姓名年籍不詳之綽號為「維維」之人使用，而容認不法財產
    犯罪結果之發生，主觀上應評價具有幫助詐欺取財之不確定
    故意。綜上，此節事實事證明確，被告己○○犯行洵堪認定，
    應依法論科。
三、論罪科刑：
　㈠核被告己○○、甲○2人就事實欄一所為，均係犯刑法第277條第
    1項傷害罪、同法第302條剝奪他人行動自由罪，及同法第30
    4條第1項強制罪。公訴意旨就被告2人帶同告訴人丁○○提款
    部分認涉犯強盜罪嫌云云，惟此部分並無足夠積極證據足認
    被告2人就此部分具有不法所有意圖，僅足認此部分係承前
    剝奪他人行動自由及強制犯意下所為之強制行為，而應為被
    告2人所犯剝奪他人行動自由及強制犯行之一部，是此部分
    公訴意旨，容有誤會，已如前述，不再贅述；另被告己○○就
    事實欄二所為，則係犯刑法第30條第1項前段、第339條第1
    項之幫助詐欺取財罪。
　㈡又被告己○○及甲○2人除於事實欄一中一同將告訴人丁○○拉進
    戊○○屋內即開始剝奪丁○○行動自由，其間並要求丁○○寫下其
    自白有對戊○○強制性交等情節，再脅迫丁○○下跪並向戊○○道
    歉及簽發本票等強制行為，直至丁○○簽發本票及提款完畢後
    始同意讓丁○○自由離去而終結，是被告2人所為之剝奪他人
    行動自由行為與強制行為間，犯罪目的相同，均係為使戊○○
    獲取相當之而為保障剝奪其行動自由，並操控丁○○為種種無
    義務之事，行為上有明顯局部重疊合致，應評價為係一行為
    ，同時觸犯數罪名，為想像競合犯，依刑法第55條之規定，
    從一重以剝奪他人行動自由罪處斷。惟被告2人在戊○○屋內
    其間陸續以徒手、腳踹及以鐵製飾品與手機充電線毆打丁○○
    等傷害行為，雖犯罪時間、地點與其等剝奪行動自由間近乎
    相當，但審酌其2人犯罪動機，其2人傷害丁○○之行為，無非
    係為丁○○所涉性侵戊○○乙事替戊○○出氣，洵屬額外洩憤之舉
    ，並非係其2人為剝奪丁○○人身自由之必要行為，此部分應
    認被告2人係另基於獨立之犯意單獨犯之，而無從與其等所
    為剝奪他人行動自由犯行視為係同一犯罪行為。是被告2人
    所犯之剝奪他人行動自由罪及傷害罪間，應認犯意各別，行
    為互殊，應分別處罰。被告2人就上開傷害及剝奪他人行動
    自由犯行，均各有犯意聯絡及行為分擔，皆應論以共同正犯
    。
　㈢被告己○○就事實欄二所為，係基於幫助之不確定故意提供本
    案門號而對正犯犯行提供助力，並未實際參與詐欺犯行，所
    犯情節較正犯輕微，為幫助犯，爰依刑法第30條第2項規定
    減輕其刑。
　㈣關於被告構成累犯之事實及應加重其刑之事項，均應由檢察
    官主張並具體指出證明之方法後，經法院踐行調查、辯論程
    序，方得作為論以累犯及是否加重其刑之裁判基礎（最高法
    院110年度台上大字第5660號裁定意旨參照）。查被告己○○
    前因強盜及恐嚇取財案件，經本院以98年度訴字第1772號判
    決判處有期徒刑7年2月、7年2月、10月、10月、1年6月、1
    年6月、1年、1年，應執行有期徒刑10年，上訴後，經臺灣
    高等法院以99年度上訴字第85號判決上訴駁回確定，於104
    年9月18日縮刑假釋付保護管束出監，於107年11月24日保護
    管束期滿視為執行完畢；而被告甲○前因施用毒品案件，經
    臺灣桃園地方法院以108年度桃原簡字第308號判決判處有期
    徒刑2月確定；又因施用毒品案件，經本院以109年度原簡字
    第33號判決判處有期徒刑2月確定，上開施用毒品二案，經
    臺灣桃園地方法院以109年度聲字第3029號裁定應執行有期
    徒刑3月確定，於109年12月28日徒刑執行完畢，有其2人臺
    灣高等法院被告前案紀錄表1份存卷可考（見本院卷一第43
    頁至第53頁、第29頁至第41頁），此部分之前案紀錄，亦均
    於起訴書犯罪事實欄一中記載明確，且經提示臺灣高等法院
    被告前案紀錄表後，被告2人及其等辯護人對此文書證據亦
    不爭執（見本院卷二第92頁），是以被告2人均有於上開前
    案徒刑執行完畢5年以內故意再犯本案有期徒刑以上之罪乙
    情，均堪認定。然公訴意旨僅就前階段構成累犯事實有所主
    張（見本院卷一第18頁、本院卷二第92頁），並未就構成累
    犯事實後階段之「應加重其刑之事項」為何等具體主張，則
    參照前述說明，本院自不宜逕予調查並認定被告2人是否應
    依累犯規定加重其刑，惟被告2人之前案紀錄，尚屬刑法第5
    7條第5款之科刑因子之一，而得於本院量刑時所審酌。
　㈤爰以行為人之責任為基礎，審酌被告己○○與告訴人丁○○間素
    不相識，亦無恩怨，僅因偏聽訴外人戊○○之單一說詞，即遽
    認告訴人丁○○性侵戊○○，而為避免戊○○再受騷擾，即夥同甲○對丁○○為事實欄一等強制及剝奪行動自由行為，並另為戊○○出氣而為事實欄一傷害丁○○等行為，剝奪自由時間長達4小
    時以上，並侵害丁○○之自由法益外，亦致丁○○受有如事實欄
    一所示之傷勢及財物損害，所為實屬莽撞不該，均應予非難
    ；而被告己○○貪圖小利，恣意將本案門號交與他人使用，以
    致淪落為他人用以犯詐欺取財罪之工具，紊亂社會正常交易
    秩序，並使不法之徒藉此輕易於詐騙後取得財物，檢警難以
    追緝，助長詐騙犯罪風氣，並提高社會大眾遭受詐騙損失之
    風險，致告訴人乙○因而受如事實欄二之財產損害，所為亦
    非可取；兼衡被告2人各有前段所述之犯罪前案紀錄，素行
    非佳，及其等所各述之學歷、工作及家庭生活狀況（見本院
    卷二第92頁），暨其等各自前述犯罪動機與目的、犯罪手段
    ，暨其等各自犯後態度等一切情狀，各量處如主文所示之刑
    ，並均諭知易科罰金之折算標準，及就被告2人所涉犯各罪
    時間、地點、罪質、所侵害法益同質性等一切情狀，另定其
    應執行刑，及諭知如易科罰金之折算標準，以資懲儆。
四、沒收之說明：
  ㈠事實欄一部分：
　⒈被告甲○因強制犯行而取得告訴人丁○○在便利商店所提領之現
    金5,000元，屬其因本案所取得之犯罪所得。其中1,000元，
    因被告甲○已事後發還予丁○○，業如前述，自無庸再宣告沒
    收。其餘4,000元部分則仍屬未歸還之犯罪所得，自應予沒
    收。又被告甲○於偵訊及本院準備程序中雖皆供稱4,000元中
    之1,000元已另分予被告己○○云云，但其於本院審理中以證
    人身分時又供稱其並未將其中1,000元分予被告己○○，而係
    其個人獨占云云，是被告甲○就此部分前後說法已非一致，
    又審視卷內相關事證，依證人丁○○證述及前揭本院勘驗筆錄
    ，僅足證明被告甲○於偵查及本院準備程序中所述其與被告
    己○○帶同丁○○領款時，尚存有將提領款項交給戊○○等情，較
    為可採，但尚不足以佐證其與被告己○○後續如何朋分剩下4,
    000元款項，復被告己○○始終均否認有從被告甲○處分得1,00
    0元之情，故此部分依事證有疑唯利被告原則，應認被告己○○未取得其中1,000元，剩下4,000元均係由被告甲○所支配，
    而此部分雖未扣案，仍應依刑法第38條之1第1項前段、第3
    項規定，在被告甲○所犯主文項下宣告沒收，於全部或一部
    沒收或不宜執行沒收時，追徵其價額。
　⒉另被告甲○所述其有另自戊○○處取得3,600元或3,000元金額之
    紅包云云，然此情為證人戊○○所否認，故此部分僅有被告甲○單一不利於己之自白，尚乏其他佐證其確有因本案所為剝
    奪行動自由及強制犯行取得其他對價，而無從遽以宣告沒收
    。
　⒊另被告己○○所取得丁○○所簽發面額9萬5,000元之本案本票1紙
    ，同亦屬被告己○○因本案剝奪行動自由及強制犯行所取得之
    犯罪所得，惟依被告己○○及證人戊○○所述，本案本票已於案
    發後交與證人戊○○而歸戊○○所有，而證人戊○○於111年6月14
    日本院審理中證稱：我已將該本票交給偵查中之律師，由律
    師保管等語（見本院卷一第500頁）；於111年7月26日亦證
    稱：律師說在偵查中開庭時已呈給檢察官作為證據，前幾天
    已經確認很多次，律師也找了很久，律師回想是在偵查中開
    庭時檢察官要我們提出證據時，連LINE紀錄一起交出去了等
    語（見本院卷一第678頁至第679頁），但本院遍翻本案卷證
    ，僅見有本案本票影本（偵44413卷一第20頁），均未見得
    本案本票原本，且經本院函詢戊○○與楊永明所涉之偵查另案
    是否存放有本案本票原本，經臺灣新北地方檢察署於111年8
    月15日以丙○○增宇111偵緝2301字第1119087638號函覆略以
    該另案亦未附有該本票原本等語（本院卷二第3頁），足見
    本案本票原雖交予戊○○，但現已逸失，無從沒收。又戊○○原
    取得之本票，亦僅係作為保證丁○○不再對其騷擾之依據，而
    非著重在其有價證券之性質，是此部分亦無再對戊○○追徵之
    必要，併此敘明。
　⒋又被告2人為傷害犯行時所持之鐵製飾品及手機充電線，僅係
    其等2人傷害丁○○時隨手自身上或屋內取得之日常物品，並
    不具違禁物之性質，本身欠缺刑法上之重要性，且上開物品
    復未扣案，沒收實益不高，如宣告沒收恐增添司法資源負擔
    ，爰依刑法第38條之2第2項之規定，均不予宣告沒收。　　
    　　　
  ㈡事實欄二部分：
　　被告己○○因幫助詐欺取財犯行而自「維維」處取得之報酬20
    0元，為其因此部分犯行所取得之犯罪所得，雖未扣案，仍
    應依刑法第38條之1第1項前段、第3項規定，在被告己○○此
    部分所犯主文項下宣告沒收，於全部或一部沒收或不宜執行
    沒收時，追徵其價額。
據上論斷，應依刑事訴訟法第299條第1項前段，刑法第28條、第
30條第1項、第2項、第277條第1項、第302條第1項、第304條第1
項、第339條第1項、第55條、第51條第5款、第41條第1項前段、
第8項、第38條之1第1項前段、第3項，刑法施行法第1條之1第1
項，判決如主文。
本案經檢察官曾信傑提起公訴，檢察官劉家瑜到庭執行職務。
中　　華　　民　　國　　111 　年　　9 　　月　　20　　日
                  刑事第九庭    審判長法　官  何燕蓉
　　　　　　　　　
　　　　　　　　　                    法  官  林翊臻
　　　　　　　　　
　　　　　　　　　                    法  官  林米慧  
上列正本證明與原本無異。
如不服本判決，應於判決送達後20日內敘明上訴理由，向本院提
出上訴狀 (應附繕本) ，上訴於臺灣高等法院。其未敘述上訴理
由者，應於上訴期間屆滿後20日內向本院補提理由書「切勿逕送
上級法院」。
                                      書記官  蔡忠衛
中　　華　　民　　國　　111 　年　　9 　　月　　22　　日
附錄本案論罪科刑法條全文：
中華民國刑法第277條
傷害人之身體或健康者，處5年以下有期徒刑、拘役或50萬元以
下罰金。
犯前項之罪，因而致人於死者，處無期徒刑或7年以上有期徒刑
；致重傷者，處3年以上10年以下有期徒刑。
中華民國刑法第302條
私行拘禁或以其他非法方法，剝奪人之行動自由者，處5年以下
有期徒刑、拘役或9千元以下罰金。
因而致人於死者，處無期徒刑或7年以上有期徒刑；致重傷者，
處3年以上10年以下有期徒刑。
第1項之未遂犯罰之。
中華民國刑法第304條
以強暴、脅迫使人行無義務之事或妨害人行使權利者，處3年以
下有期徒刑、拘役或9千元以下罰金。
前項之未遂犯罰之。
中華民國刑法第339條
意圖為自己或第三人不法之所有，以詐術使人將本人或第三人之
物交付者，處5年以下有期徒刑、拘役或科或併科50萬元以下罰
金。
以前項方法得財產上不法之利益或使第三人得之者，亦同。
前二項之未遂犯罰之。